最高法院刑事判決　　　　　　　一○○年度台非字第一二五號
上　訴　人　最高法院檢察署檢察總長
被　　　告　黃進隆
上列上訴人因被告業務侵占案件，對於台灣板橋地方法院中華民
國九十八年四月十三日第一審確定判決（九十八年度易緝字第六
五號，起訴案號：台灣板橋地方法院檢察署九十七年度偵字第五
六七五號），認為違背法令，提起非常上訴，本院判決如下：
    主  文
原判決撤銷。
黃進隆犯業務侵占罪，處有期徒刑拾月。
    理  由
非常上訴理由稱：「一、按判決不適用法則或適用不當者，為違
背法令，刑事訴訟法第三百七十八條定有明文。次按刑法第四十
七條第一項規定累犯之成立，必須曾受徒刑之執行完畢，或一部
之執行而赦免後，五年以內故意再犯有期徒刑以上之罪者，始足
當之。又被告犯有應併合處罰之數罪，經法院分別判處有期徒刑
確定，其中一罪之有期徒刑先執行期滿，嗣法院經檢察官之聲請
，以裁定定其數罪之應執行刑確定後，其在未裁定前已先執行之
罪，因嗣後合併他罪定應執行刑之結果，檢察官所換發之執行指
揮書，係執行應執行刑，其前已執行之有期徒刑部分，僅應予扣
除，而不能認為已執行完畢。經查：本件被告黃進隆於九十三年
十一月間至九十三年十二月五日因犯侵占罪，經台灣士林地方法
院於九十五年五月二日以九十四年度簡上字第一五五號判決，判
處有期徒刑六月，嗣經減刑為有期徒刑三月；又於九十三年十二
月五日因犯竊盜罪，經台灣基隆地方法院於九十四年十一月十六
日以九十四年度易字第四一一號判決，判處有期徒刑五月，嗣經
減刑為有期徒刑二月又十五日，上開二罪經定其應執行刑為有期
徒刑五月確定，並先於九十五年十月九日予以執行期滿（九十七
年度執減更字第四七二號）。惟被告另於九十二年八月十四日至
九十三年一月九日因犯常業詐欺罪，經台灣高等法院台中分院於
九十六年三月二十七日以九十五年度上訴字第二三八七號判決，
判處有期徒刑三年六月，被告上訴最高法院於九十六年十月五日
以九十六年度台上字第五三四四號判決駁回上訴確定，與前開侵
占、竊盜等二罪，因合於數罪併罰有二裁判以上，應定其應執行
之刑。台灣高等法院台中分院乃依檢察官之聲請，於九十九年十
一月十五日以九十九年度聲字第一九九二號裁定，定其應執行有
期徒刑三年十月確定。所定應執行之刑於扣除前述已先執行之侵
占、竊盜二罪之刑期五月後，於一○○年一月六日發指揮書執行
，刑期自九十八年二月二十六日起算至一○一年四月三十日始執
行期滿。此有被告刑案資料查註紀錄表、台灣高等法院台中分院
九十九年度聲字第一九九二號裁定及台灣台中地方法院檢察署檢
察官執行指揮書可稽（詳見一○○年度執聲非字第一三號執行卷
）。則被告於九十六年四月至同年十月三十日止，犯本件業務侵
占罪時，上開侵占、竊盜等二罪所定應執行之刑，既尚未執行完
畢，依首揭說明，本件犯罪並不構成累犯。乃原審法院對上情，
未調查清楚，誤認前開侵占、竊盜等二罪所處應執行有期徒刑五
月，已於九十五年十月九日縮刑期滿執行完畢，被告係於徒刑執
行完畢五年以內，故意再犯本件業務侵占罪，合乎累犯之要件。
因而適用刑法第三百三十六條第二項，論處被告業務侵占罪，並
依刑法第四十七條第一項規定，以累犯加重其刑，量處有期徒刑
一年，該累犯部分，顯有適用法則不當之違法。二、案經確定，
且對被告不利。爰依刑事訴訟法第四百四十一條、第四百四十三
條提起非常上訴，以資糾正」等語。
本院按判決不適用法則或適用不當者，為違背法令，刑事訴訟法
第三百七十八條定有明文。又依刑法第四十七條規定，累犯之成
立，必須曾受徒刑之執行完畢，或一部之執行而赦免後，五年以
內故意再犯有期徒刑以上之罪者，始足當之。又裁判確定前犯數
罪者，併合處罰之；數罪併罰，宣告多數有期徒刑者，於各刑中
之最長期以上，各刑合併之刑期以下，定其刑期，同法第五十條
、第五十一條第五款前段分別定有明文。故刑法第四十七條所謂
之執行完畢，就數罪併罰案件，係指所定之執行刑執行完畢而言
。如於定執行刑之前，有部分犯罪先行確定，而先予執行，仍應
於數罪之裁判均確定後，依刑法規定，定其應執行之刑，俟檢察
官指揮執行其應執行之刑時，再就形式上已執行部分，予以折抵
扣除，不能謂先前確定之罪，已經執行完畢。經查原確定判決（
台灣板橋地方法院九十八年度易緝字第六五號）係以被告黃進隆
前因侵占案件，經台灣士林地方法院以九十四年度簡上字第一五
五號判決判處有期徒刑六月確定，又因竊盜案件，經台灣基隆地
方法院以九十四年度易字第四一一號判決判處有期徒刑五月確定
，上開二罪經減刑及定應執行刑為有期徒刑五月，嗣於民國九十
五年十月九日縮刑期滿執行完畢。詎仍不知悔改，其自九十六年
四月至同年十月止，任職設於桃園縣桃園市○○路七八四號三樓
之琪逢企業有限公司（下稱琪逢公司）副總經理，負責處理該公
司承包之折除工程業務，為從事業務之人。於九十六年九月間，
琪逢公司與鴻海精密工業股份有限公司簽訂「民生廠整建拆除工
程」合約書，由黃進隆前往台北縣土城市○○街四之一號之土城
工業區，負責執行上開民生廠整建拆除工程，詎其因積欠地下錢
莊債務持續需款清償，竟基於意圖為自己不法所有之單一犯意，
自九十六年九月二十五日起至同年十月三十日止，利用業務上反
覆保管應收帳款機會，變持有為所有，接續將元福資源回收行、
復詠有限公司繳納之款項共計新台幣一百六十三萬八千四百三十
九元予以侵占入己，挪為清償個人債務之用等情。因而依簡式審
判程序判決，論以黃進隆犯業務侵占罪刑（累犯，處有期徒刑一
年）。然黃進隆於九十三年十一月間至同年十二月五日因犯侵占
罪，經台灣士林地方法院於九十五年五月二日以九十四年度簡上
字第一五五號判決，判處有期徒刑六月，嗣經減刑為有期徒刑三
月；又於九十三年十二月五日因犯竊盜罪，經台灣基隆地方法院
於九十四年十一月十六日以九十四年度易字第四一一號判決，判
處有期徒刑五月，嗣經減刑為有期徒刑二月又十五日，上開二罪
經定其應執行刑為有期徒刑五月確定，形式上雖於九十五年十月
九日執行完畢，但黃進隆另於九十二年八月十四日至九十三年一
月九日因犯常業詐欺罪，經台灣高等法院台中分院於九十六年三
月二十七日以九十五年度上訴字第二三八七號判決，判處有期徒
刑三年六月，嗣黃進隆不服，提起第三審上訴，經本院於九十六
年十月五日以九十六年度台上字第五三四四號判決駁回其上訴確
定，此與黃進隆上開所犯侵占、竊盜等二罪，因合於數罪併罰規
定，經台灣高等法院台中分院依檢察官聲請，於九十九年十一月
十五日以九十九年度聲字第一九九二號裁定，定其應執行有期徒
刑三年十月確定。所定應執行之刑於扣除上開已先執行之侵占、
竊盜二罪之刑期五月後，應至一○一年四月三十日始執行期滿。
此有台灣高等法院被告刑案資料查註紀錄表、台灣高等法院台中
分院九十九年度聲字第一九九二號刑事裁定、台灣台中地方法院
檢察署檢察官執行指揮書足稽。揆諸首揭說明，黃進隆上開所犯
侵占、竊盜二罪所定執行刑，形式上雖於九十五年十月九日執行
完畢，然該二罪嗣既經檢察官以之與黃進隆另犯常業詐欺罪，所
處有期徒刑三年六月，聲請定其應執行之刑有期徒刑三年十月確
定，則該侵占、竊盜二罪先前所定執行刑有期徒刑五月，實際上
僅應於檢察官執行該三年十月有期徒刑時，將之扣除折抵而已，
不能認為已經執行完畢。則原確定判決事實以黃進隆本件業務侵
占犯行，係在其前犯之侵占、竊盜二罪所定應執行刑有期徒刑五
月，於九十五年十月九日執行完畢後五年內故意所為，而依刑法
第四十七條規定，論以累犯，並加重其刑，自有判決適用法則不
當之違法。案經確定，且於被告為不利，非常上訴意旨執以指摘
，洵有理由，應由本院將原判決撤銷，另行判決如主文第二項所
示，以資救濟。
據上論結，應依刑事訴訟法第四百四十七條第一項第一款但書、
刑法第三百三十六條第二項、刑法施行法第一條之一，判決如主
文。
中    華    民    國  一○○  年    五    月   十二   日
                      最高法院刑事第十庭
                          審判長法官  黃  一  鑫  
                                法官  張  春  福  
                                法官  林  勤  純  
                                法官  陳  國  文  
                                法官  宋  明  中  
本件正本證明與原本無異
                                      書  記  官  
中    華    民    國  一○○  年    五    月   二十   日
                                                      Ｅ


附錄法條：
刑法第三百三十六條第二項：
對於業務上所持有之物，犯前條第一項之罪者，處六月以上五年
以下有期徒刑，得併科三千元以下罰金。